【裁判字號】    94,家上,293
【裁判日期】    950523
【裁判案由】    離婚
【裁判全文】
臺灣高等法院民事判決                 94年度家上字第293號
上  訴  人  甲○○
                      之1
被  上訴人  乙○○○
上列當事人間因離婚事件，上訴人對於中華民國94年11月8日台
灣基隆地方法院94年度婚字第296號判決提起上訴，經本院於95
年5月9日言詞辯論終結，判決如下：
  主  文
上訴駁回。
第二審訴訟費用由上訴人負擔。
  事實及理由
一、被上訴人起訴主張：兩造於民國（下同）93年5月18日結婚
    ，惟上訴人於婚後即同年8月起，經常無故毆打被上訴人，
    最近一次係於94年1月31日又動手毆打被上訴人，被上訴人
    忍無可忍，遂向法院聲請核發保護令，迄今仍不敢回家，為
    此依民法第1052條第1項第3款之規定，聲明請求判決離婚等
    情。原審判准兩造離婚，上訴人不服，提起上訴，被上訴人
    對其上訴則聲明：(一)上訴駁回。(二)訴訟費用由上訴人負擔。
二、上訴人則以：上訴人傷害被上訴人之行為已經受到法律制裁
    ，上訴人已經悔過，並請求被上訴人回家等語，資為抗辯，
    並於本院聲明：(一)原判決廢棄。(二)前開廢棄部分，被上訴人
    在第一審之訴駁回。(三)訴訟費用由被上訴人負擔。
三、查兩造為夫妻關係現仍存續中，有戶籍謄本附卷可稽（見原
    審第7頁）。被上訴人主張上訴人於婚後多次毆打被上訴人
    ，並出言恐嚇等情，有其提出之診斷證明書2紙、照片1紙、
    錄音帶及譯文、原法院94年度緊暫家護字第3號及原法院94
    年度基簡字第278號刑事簡易判決等件附卷可考（見前卷第8
    －13頁），且為上訴人所不爭，堪信為真實。
四、按夫妻之一方受他方不堪同居之虐待者，他方得向法院請求
    離婚，民法第1052條第1項第3款定有明文。所稱「不堪同居
    之虐待」，應就具體事件，衡量夫妻之一方受他方虐待所受
    侵害之嚴重性，斟酌當事人之教育程度、社會地位及其他情
    事，是否已危及婚姻關係之維繫以為斷。若受他方虐待已逾
    越夫妻通常所能忍受之程度，而有侵害人格尊嚴與人身安全
    者，即不得謂非受不堪同居之虐待（司法院釋字第372號解
    釋文參照）。又按「夫婦因尋常細故迭次毆打，即有不堪同
    居之痛苦。」「慣行毆打，即為不堪同居之虐待，足以構成
    離婚之原因。」最高法院19年上字第1128號及20年上字第37
    1號分別著有判例可稽，本件兩造於93年5月18日結婚，婚後
    自同年8月起，上訴人即經常毆打被上訴人，最近一次係94
    年1月31日，已如前述，上訴人對被上訴人「迭次毆打」「
    慣行毆打」之行為，揆諸前揭最高法院判例意旨，已構成不
    堪同居之虐待之離婚原因。本件被上訴人依民法第1052條第
    1項第3款之規定，訴請判決准伊與上訴人離婚，原審判決被
    上訴人勝訴，核無不合。上訴論旨，仍執陳詞，指摘原判決
    不當，聲明廢棄改判，為無理由，應予駁回上訴。
五、據上論結，本件上訴為無理由，依民事訴訟法第449條第1項
    、第78條，判決如主文。
中    華    民    國    95    年    5     月    23    日
                  民事第四庭    審判長法  官  張劍男
                                      法  官  游明仁
                                      法  官  郭松濤
正本係照原本作成。
如不服本判決，應於收受送達後20日內向本院提出上訴書狀，其
未表明上訴理由者，應於提出上訴後20日內向本院補提理由書狀
（均須按他造當事人之人數附繕本）上訴時應提出委任律師或具
有律師資格之人之委任狀；委任有律師資格者，另應附具律師資
格證書及釋明委任人與受任人有民事訴訟法第466條之一第一項
但書或第二項（詳附註）所定關係之釋明文書影本。
中    華    民    國    95    年    5     月    24    日
                                      書記官  方素珍
附註：
民事訴訟法第四百六十六條之一（第一項、第二項）：
對於第二審判決上訴，上訴人應委任律師為訴訟代理人。但上訴
人或其他法定代理人具有律師資格者，不在此限。
上訴人之配偶、三親等內之血親、二親等內之姻親，或上訴人為
法人、中央或地方機關時，其所屬專任人員具有律師資格並經法
院認為適當者，亦得為第三審訴訟代理人。


司法院資訊處製作；財團法人民間司法改革基金會備份。
